臺灣桃園地方法院民事裁定　　　　　　　110年度聲字第314號
異　議　人　翁群皓　

上列異議人與提存人即相對人翁仁兆間清償提存事件，異議人對
於本院提存所民國110 年9 月8 日桃院增所110 年度存字第892
號函所為准予更正提存之處分（下稱系爭處分），聲明異議，本
院裁定如下：
    主  文
異議駁回。
    理  由
一、按關係人對於提存所之處分，得於處分通知書送達關係人翌
    日起10日之不變期間內，提出異議。提存所認前項異議有理
    由時，應於10日內變更原處分，並將通知書送達關係人；認
    異議無理由時，應於10日內添具意見書，送請法院裁定之。
    法院認異議為有理由時，應以裁定命提存所為適當之處分，
    認異議為無理由時，應駁回之，提存法第24條、第25條第1
    項分別定有明文。查本件異議人於民國110 年9 月10日收受
    系爭處分後，於110 年9 月11日對其聲明異議，尚未逾10日
    之不變期間，復據本院提存所認其聲明異議為無理由，添具
    意見書送請本院裁定，經核本件聲明異議之程序與上開規定
    相符，先予敘明。
二、異議意旨略以：
（一）兩造及第三人翁春嬌、鍾翁靜緣、翁美蓉、翁仁涂為坐落
      桃園市○○區○○段000 ○000 ○000 ○000 地號土地（
      下稱系爭土地）共有人，應有部分各6 分之1 ，相對人、
      翁春嬌、鍾翁靜緣、翁美蓉於民國110 年4 月24日與他方
      簽立土地買賣契約書，約定將系爭土地出售與他方，因異
      議人及翁仁涂不同意出售系爭土地，相對人即依土地法第
      34條之1 規定向法院為清償提存新臺幣（下同）329 萬
      9,000 元。嗣異議人於收受本院110 年度存字第892 號提
      存通知書，其上並無記載任何對待給付條件，惟於110 年
      9 月10日復收受本院系爭處分，表示應於提存書及提存通
      知書「清償提存－對待給付之標的及其他受取提存物所附
      之要件」欄，增列記載「房屋稅籍應依遺產及贈與稅法第
      42條檢附遺產稅繳清證明書、免稅證明書、同意移轉證明
      書或不計入遺產總額證明書後，始得領款。」，惟該函並
      未說明增列記載之理由，異議人尚難認同。
（二）再者，系爭土地上固有未辦保存登記之門牌號碼桃園市○
      ○區○○路000 號房屋（下稱系爭建物），然上開土地買
      賣契約書記載之買賣標的僅有土地，效力應不能擴張至系
      爭建物，相對人為提存時竟主張提存之原因事實為依土地
      法第34條之1 規定出賣系爭土地及建物，已有未合；其次
      ，系爭建物原為第三人翁炤光與相對人、翁春嬌、鍾翁靜
      緣、翁美蓉、翁仁涂因繼承而共有，翁炤光於109 年3 月
      26日死亡後，其應有部分由異議人、第三人詹嬌娘、翁苑
      齡、翁鈺婷、翁鈺惠因繼承而公同共有，故系爭建物之共
      有人計10人，欲出賣之共有人僅相對人、翁春嬌、鍾翁靜
      緣、翁美蓉等4 人，合計應有部分僅3 分之2 ，與土地法
      第34條之1 規定不合，且相對人計算提存金額係以異議人
      具有系爭建物應有部分6 分之1 ，顯與事實不符，故特此
      聲明異議，請求准予刪除上開增列記載事項等語。
三、按提存事件性質上係屬非訟事件，提存所僅得由提存書之記
    載就形式上之程式為審查，至於其提存是否依債之本旨而為
    清償？是否係向有受領權人為清償？債權人有無受領遲延等
    關乎實體之原因事實，提存所並無權為審查、認定，臺灣高
    等法院88年度抗字第4231號裁定意旨可資參照。又清償提存
    ，關於提存原因之證明文件，無庸附具，提存法施行細則第
    20條第5 款亦有明定。是以清償提存，祇須提存人主張之原
    因事實形式上合於提存法第9 條及其施行細則第3 條規定審
    查之範圍，即應准予提存，至因此所生關於實體事項之爭執
    ，應由當事人另循訴訟程序謀求解決，非於提存時由提存所
    加以認定。
四、查，本件相對人主張其等依土地法第34條之1 規定出賣系爭
    土地及建物，因異議人受領遲延，依土地法第34條之1 規定
    ，向本院提存所聲請清償提存，經本院提存所於110 年6 月
    30日准予提存，嗣相對人於同年9 月6 日聲請就提存書及提
    存通知書之「清償提存－對待給付之標的及其他受取提存物
    所附之要件」欄，增列記載「房屋稅籍應依遺產及贈與稅法
    第42條檢附遺產稅繳清證明書、免稅證明書、同意移轉證明
    書或不計入遺產總額證明書後，始得領款。」等語，經本院
    提存所於同年9 月8 日准許，有提存書、聲請書及系爭處分
    在卷可稽。至異議人雖陳稱本院提存所准許於提存書及提存
    通知書為上開增列記載無理由云云，惟提存事件屬非訟程序
    ，提存所僅依形式審查。本件就異議人所提出之提存聲請及
    增加對待給付條件，就形式上觀之，核與提存法第9 條及同
    法施行細則第3 條規定相符，故本院提存所於110 年9 月8
    日所為准許增列受取要件，於法尚無不合。至於異議人上開
    主張之其餘事實，要屬關於提存原因之實體上爭執事由，核
    屬兩造權利義務之實體爭執，揆諸前揭說明，非屬提存所於
    非訟程序中得以審認之事項，應另循其他訴訟程序解決，與
    本件是否符合清償提存之法定形式要件無涉，尚非本件提存
    異議之非訟程序所得加以審究。從而，本院提存所為之系爭
    處分，並無不當。異議人猶執前詞指摘系爭處分不當，求予
    廢棄，為無理由，應予駁回。
五、依提存法第25條第1 項後段，裁定如主文。
中    華    民    國  110     年    10    月    13    日
                  民事第一庭    法  官  蕭淳尹
以上正本係照原本作成
如對本裁定抗告須於裁定送達後10日內向本院提出抗告狀，並應
繳納抗告費新台幣1,000 元。
中    華    民    國  110     年    10    月    13    日
                                書記官  鄧文琦